臺灣屏東地方法院刑事判決　　　　　　　100年度易字第714號
公　訴　人　臺灣屏東地方法院檢察署檢察官
被　　　告　李忠昌
　　　　　　萬筱明
上列被告等因竊盜案件，經檢察官提起公訴（100 年度偵字第26
00號、第3224號），本院判決如下：
    主  文
李忠昌犯竊盜罪，累犯，處有期徒刑伍月；又犯踰越安全設備竊
盜罪，累犯，處有期徒刑捌月。應執行有期徒刑壹年。
萬筱明無罪。
    事  實
一、李忠昌前因施用毒品案件，經臺灣高雄地方法院以民國94年
    度訴字第3499號判處有期徒刑1 年2 月確定；復因竊盜案件
    ，經本院以95年度簡字第1066號判處有期徒刑6 月確定；再
    因詐欺案件，經本院以95年度簡字第1754號判處有期徒刑6
    月，嗣經撤回上訴而確定；又因施用毒品案件，經本院以95
    年訴字1038號判處有期徒刑1 年8 月，復經臺灣高等法院高
    雄分院以96年度上訴字第355 號駁回上訴，再經最高法院以
    96年度台上字第3422號駁回上訴而確定；另因竊盜案件，經
    本院以95年度易字702 號判處有期徒刑8 月確定；其後復因
    竊盜案件，經本院以96年度易字第61號判處有期徒刑4 月確
    定；其後再因施用毒品案件，經本院以96年訴更字第4 號判
    處有期徒刑8 月，復經臺灣高等法院高雄分院以96年度上訴
    字第1670號減為有期徒刑4 月，再經最高法院以96年度台上
    字第7346號駁回上訴而確定；其後又因施用毒品案件，經本
    院以96年訴字89號判處有期徒刑1 年9 月，復經臺灣高等法
    院高雄分院以96年度上訴字第865 號駁回上訴，再經最高法
    院以96年度台上字第4136號駁回上訴而確定；嗣經入監執行
    各該有期徒刑後，上開本院95年度簡字第1066號、臺灣高雄
    地方法院94年度訴字第3499號、本院95年度易字702 號3 案
    ，復經本院以96年度聲字第185 號裁定定應執行刑為有期徒
    刑2 年2 月確定，嗣上開本院95年度簡字第1066號、臺灣高
    雄地方法院94年度訴字第3499號、本院95年度易字702 號、
    本院95年度簡字第1754號4 案，再經本院以96年度聲字第34
    8 號裁定定應執行刑為有期徒刑2 年6 月確定，其後，上開
    本院95年度簡字第1066號、臺灣高雄地方法院94年度訴字第
    3499號、本院95年度易字702 號、本院95年度簡字第1754號
    、本院96年度易字第61號、最高法院96年度台上字第3422號
    6 案，又經臺灣高等法院高雄分院以96年度聲減字第1443號
    裁定減刑並定應執行2 年2 月確定，其後，上開本院95年度
    簡字第1066號、臺灣高雄地方法院94年度訴字第3499號、本
    院95年度易字702 號、本院95年度簡字第1754號、本院96年
    度易字第61號、最高法院96年度台上字第3422號、最高法院
    96年度台上字第4136號7 案，再經臺灣高等法院高雄分院以
    96年度聲減字第1724號裁定減刑並定應執行3 年確定，其後
    ，上開本院95年度簡字第1066號、臺灣高雄地方法院94年度
    訴字第3499號、本院95年度易字702 號、本院95年度簡字第
    1754號、本院96年度易字第61號、最高法院96年度台上字第
    3422號、最高法院96年度台上字第4136號、最高法院96年度
    台上字第7346號8 案，又經臺灣高等法院高雄分院以97年度
    聲字第355 號定應執行3 年3 月確定，而於98年11月10日縮
    刑期滿執行完畢。詎李忠昌猶不知悔改，竟基於意圖為自己
    不法所有，竊取他人財物之犯意，於前揭有期徒刑執行完畢
    後5 年內，分別為下列行為：
  (一)、於100 年2 月9 日上午12時許，在屏東縣屏東市光大五巷
      73號旁，徒手竊取萬筱明（竊盜部分經本院認定為無罪）
      為撿拾掉落入水溝之戒指，而持客觀上足供兇器使用之大
      型拔釘器拔起後未復原位之屏東縣屏東市公所所有水溝蓋
      1 個，並駕駛其所有之車號9M-0299 號自小貨車載運至不
      詳處所予以變賣。
  (二)、於100 年3 月13日下午4 時17分許，前往葉秀泉所經營位
      於屏東縣竹田鄉○○村○○○路與南北路旁之資源回收場
      ，踰越外圍客觀上為安全設備之鐵絲網後，進入該回收場
      內，徒手竊取葉秀泉所有鋁梯2 支及鋁鍋4 個，並搬運至
      其所有之車號9M-0299 號自小貨車上，適為郭富琮（起訴
      書誤載為葉秀泉）發現並報警處理，嗣經據報前來之警方
      將李忠昌依竊盜罪現行犯當場逮捕，始悉上情。
二、案經葉秀泉訴由屏東縣政府警察局潮州分局暨屏東縣政府警
    察局屏東分局報告臺灣屏東地方法院檢察署檢察官偵查起訴
    。
    理  由
壹、證據能力部分：
    按被告以外之人於審判外之陳述，經當事人於審判程序同意
    作為證據，法院審酌該言詞陳述或書面陳述作成時之情況，
    認為適當者，亦得為證據，刑事訴訟法第159 條之5 第1 項
    定有明文。又傳聞法則之重要理論依據，在於傳聞證據未經
    當事人之反對詰問予以核實，乃予排斥，惟若當事人已放棄
    對原供述人之反對詰問權，於法院審判時表明同意該等傳聞
    證據可作為證據，基於證據資料愈豐富，愈有助於真實發現
    之理念，並貫徹刑事訴訟法修法加重當事人進行主義之精神
    ，確認當事人對於證據能力有處分權之制度，傳聞證據經當
    事人同意作為證據，法院認為適當者，亦得為證據。查本件
    被告李忠昌對證人萬筱明、徐景祥、王仁治、郭富琮及葉秀
    泉於警詢中所為陳述，暨卷附其他具傳聞證據性質之證據；
    及被告萬筱明對證人李忠昌、徐景祥及王仁治於警詢中所為
    陳述，暨卷附其他具傳聞證據性質之證據，均表示同意其證
    據能力（見本院卷第228 頁及第282 頁），且本院審酌該等
    證據作成時之情況及取得過程等節，認為以之為證據使用，
    應屬適當，是依刑事訴訟法第159 條之5 之規定，均有證據
    能力。
貳、有罪部分：
一、上開犯罪事實均業據被告李忠昌於警詢、偵查及本院審理中
    均坦承不諱，核與證人即被害人屏東縣屏東市公所之工務課
    課長徐景祥、證人即被害人葉秀泉、證人郭富琮於警詢及證
    人王仁治於警詢、偵查及本院審理中之證述情節大致相符，
    並有屏東縣警察局潮州分局竹田分駐所扣押筆錄、扣押物品
    目錄表、贓物認領保管單、及採證照片10張（見潮警卷第15
    至22頁及屏警卷第59至60頁）等在卷可稽，足認被告李忠昌
    之任意性自白均與事實相符，堪為論罪科刑之依據；本件事
    證明確，被告李忠昌犯行堪以認定，應予依法論科。
三、核被告李忠昌事實欄一、(一)所為係犯刑法第320 條第1 項之
    竊盜罪；事實欄一、(二)、所為則係犯刑法第321 條第1 項第
    2 款之踰越安全設備竊盜罪被告李忠昌所犯上開2 罪間，犯
    意有別，行為殊異，應予分論併罰。爰審酌被告正值中壯，
    竟不思循正途賺取所需，僅因貪圖小利，即犯本件2 次竊盜
    犯行，顯見其漠視他人財物之所有權，守法意識薄弱，惡性
    非輕，對民眾財產安全及社會治安均非無相當危害，惟念其
    犯後坦承犯行，表現悔意，犯罪時所採手段復屬平和，未造
    成被害人之其他損害，所竊部分物品並業經發還被害人領回
    ，兼衡被告之學歷、智識、家庭狀況等一切情狀，分別量處
    如主文所示之刑，並定其應執行之刑如主文所示。
四、公訴意旨雖認被告李忠昌事實欄一、(一)部分係竊取水溝蓋2
    塊等語，惟其無非係以被告李忠昌之自白、證人王仁治之證
    述及指認照片2 張為其論據。然查：證人王仁治雖於警詢中
    證述：被竊取的水溝蓋數目為2 個等語（見屏警卷第19頁）
    ，惟其復於偵查中證稱：水溝蓋係連續兩天遺失的等語（見
    偵字第2600號卷第40頁），是綜合證人王仁治於警詢及偵查
    中所證述可知，2 塊水溝蓋係分別於兩天連續遺失，而被告
    李忠昌既僅有前開一次竊取水溝蓋行為，則證人王仁治所證
    稱被竊取之水溝蓋2 個是否均確為被告李忠昌所竊取，實啟
    人疑竇。再參以證人王仁治於本院中證稱：伊只有看到被告
    在弄門邊的那1 個水溝蓋，且伊也不曉得是不是因為里長跟
    伊說有2 個水溝蓋被偷，所以伊才聯想成2 個水溝蓋都是被
    告偷的等語（見本院卷第285 頁），益可證證人王仁治前開
    於警詢之證述確可能因證人王仁治個人之認知而有與真實不
    符之情形。復審酌被告李忠昌於本院審理中陳稱：伊所偷的
    水溝蓋數目是1 個或2 個都可以，被誣賴也沒有意見，伊認
    為對伊來說承認1 個或2 個都一樣等語（見本院卷第293 至
    295 頁），可知被告李忠昌於警詢及偵查中坦承竊取水溝蓋
    2 個之自白，雖具有任意性，惟其真實性實有可疑。再佐以
    本院於審理中提示承辦員警偕同被告李忠昌於現場所拍攝之
    指證照片2 張（見屏警卷第60頁）予證人王仁治及被告李忠
    昌辯認後，證人王仁治證稱：被偷的水溝蓋應該是上面這張
    照片所示在大門旁邊這個，下面這張照片的地點離上面的照
    片所示之大門有一點遠，伊記得是只有偷1 個，可是里長說
    有2 個，作筆錄時警察也問說是不是2 個等語（見本院卷第
    285 頁）及被告李忠昌陳述：伊偷的就是門旁邊的水溝蓋，
    就是屏警卷第60頁上面那張照片的地方等語（見本院卷第
    296 頁），復衡酌被告李忠昌於100 年2 月9 日上午12時許
    竊取水溝蓋後，旋即於同年月11日被查獲，而該2 張指認照
    片中，相較於下方照片中之水溝上覆蓋有波浪片以防止跌落
    ，上方經被告李忠昌及證人王仁治確認遭被告李忠昌竊取水
    溝蓋地點之照片中，該水溝上則無以任何物品覆蓋，應可推
    知係因上方照片地點之水溝蓋因甫遭偷竊故未及加以覆蓋之
    故，更可證該2 照片中之水溝蓋係於不同時間遭竊，且下方
    照片內水溝蓋之失竊時間較早等情為真，而被告李忠昌既僅
    竊取水溝蓋1 次，綜合上情更可認被告李忠昌僅竊取位於大
    門旁邊之水溝蓋1 個。末佐以失竊之水溝蓋因未經尋獲而無
    從扣案，是既無從得知失竊之水溝蓋數目究為何，基於罪疑
    惟輕、有疑惟利被告之原則，因認被告李忠昌竊取之水溝蓋
    數目僅為1 個。是公訴意旨認被告李忠昌所竊水溝蓋數目為
    2 個乙情容有誤會，惟因公訴意旨認此部分係被告李忠昌基
    於同一竊盜犯意，接續竊取2 水溝蓋，應僅論以一罪，就此
    部分爰不另為無罪之諭知。
、無罪部分：
一、公訴意旨略以：被告萬筱明與李忠昌共同意圖為自己不法之
    所有，於100 年2 月9 日上午12時許，在屏東縣屏東市光大
    五巷73號旁，由萬筱明持客觀上足供兇器使用之大型拔釘器
    將水溝蓋拔起之方式，竊取屏東市公所所有水溝蓋2 個，並
    由李忠昌駕駛車號9M-0299 號自小貨車載運至不詳處所予以
    變賣，因認被告萬筱明涉犯刑法第321 條第1 項第3 款之加
    重竊盜罪嫌等語。
二、公訴意旨認被告萬筱明涉犯上開加重竊盜罪嫌，無非以證人
    即共同被告李忠昌於警詢及偵查中之證述、證人屏東縣屏東
    市公所工務課課長徐景祥於警詢時之證述、證人王仁治於偵
    查中之證詞及照片4 張等證據資料，為其論據。
三、按犯罪事實應依證據認定之，無證據不得認定犯罪事實；又
    不能證明被告犯罪者，應諭知無罪之判決，刑事訴訟法第15
    4 條第2 項及第301 條第1 項分別定有明文。復按刑事訴訟
    法上所謂認定犯罪事實之證據，係指足以認定被告確有犯罪
    行為之積極證據而言，如未能發現相當證據或證據不足以證
    明，自不能以推測或擬制之方法，以為裁判基礎（最高法院
    29年上字第3105號、40年台上字第86號判例意旨參照）。再
    刑事訴訟上證明之資料，無論其為直接或間接證據，均須達
    於通常一般之人均不致有所懷疑，而得確信其為真實之程度
    ，始得據為有罪之認定，若關於被告是否犯罪之證明未能達
    此程度，而有合理懷疑之存在，致使無從形成有罪之確信，
    根據「罪證有疑，利於被告」之證據法則，即不得遽為不利
    被告之認定（最高法院76年度台上字第4986號判例意旨參照
    ）。又按事實審法院對於證據之取捨，依法雖有自由判斷之
    權，然積極證據不足證明犯罪事實時，被告之抗辯或反證縱
    屬虛偽，仍不能以此資為積極證據應予採信之理由（最高法
    院30年上字482 號判例意旨參照）。
四、訊據被告萬筱明固坦承有於100 年2 月9 日上午12時許，在
    屏東縣屏東市光大五巷73號旁，持客觀上足供兇器使用之大
    型拔釘器將水溝蓋拔起之事實，惟堅詞否認有何加重竊盜犯
    行，辯稱：伊是為了撿掉進水溝裡的戒指才將水溝蓋拔起，
    撿完戒指後就離開了，並沒有竊取水溝蓋等語。經查：
  (一)、被告萬筱明確有於上開時地以拔釘器將水溝蓋拔起之事實
      業據被告萬筱明於警詢、偵查及本院審理中坦承不諱，核
      與證人李忠昌、王仁治於警詢、偵查之證述情節相符，故
      此部分之事實堪信為真。
  (二)、證人即被告李忠昌與證人王仁治雖於警詢中均對被告萬筱
      明持拔釘器竊取水溝蓋乙事指證歷歷，惟證人即被告李忠
      昌於偵查中檢察官初訊問時即證稱：僅有伊1 個人搬等語
      （見偵字第2600號卷第32頁），經檢察官提示偵訊筆錄後
      復證稱：因為警察說有人看到伊和萬筱明等語（見偵字第
      2600號卷第32頁），而參以證人即被告李忠昌於其前開竊
      盜犯行中，就所竊物品數目亦表示1 個或2 個認沒有差別
      都願意承認乙情，復衡酌證人即被告李忠昌在其僅有1 個
      竊盜行為之情形下，尚且可導引員警拍攝2 不同地點之指
      認照片，在員警告知證人即被告李忠昌有其他證人目擊竊
      盜之行為人為2 人時，證人即被告李忠昌乃有不顧真實與
      否，即順應員警之語隨意證稱與被告萬筱明共同竊盜之行
      為即非無可能，此觀證人即被告李忠昌於偵查中經檢察官
      提示警詢筆錄後，雖已就其為何指證被告萬筱明有竊取水
      溝蓋之行為提出解釋，以否定其前開於警詢證言之真實，
      惟當檢察官續為訊問時，證人即被告李忠昌仍為其與被告
      萬筱明係共同竊盜之證言（見偵字第2600號卷第32至33頁
      ），可見其明。由此可見，證人即被告李忠昌之法治觀念
      極為薄弱，其就可能加重自己刑責之部分尚且漠不關心，
      對於是否因自己之虛偽證言而誣陷他人入罪部分更難期其
      能抱以嚴肅之態度誠實回答。故於偵查程序中，檢警雖均
      未有何不正取供之行為，然因證人即被告李忠昌個人輕蔑
      玩法之心態，而使其證述被告萬筱明共同竊盜之證言實無
      可信度可言而無足採。而證人王仁治於偵查及本院審理中
      則均證稱：伊有看到萬筱明拿拔釘器撬起水溝蓋，但是伊
      不想惹麻煩所以就走開了，然後隔天就聽到里長說水溝蓋
      不見了等語（見偵字第2600號卷第40頁、本院第283 頁及
      第285 頁），可知證人王仁治確實並未如其於警詢中所言
      ，親眼目睹被告萬筱明拔起水溝蓋交由證人即被告李忠昌
      搬到車上之情節，則被告萬筱明是否確有與證人即被告李
      忠昌共同竊取水溝蓋之行為，即有可疑。再衡以證人即被
      告李忠昌於警詢及偵查中始終證稱：賣水溝蓋的錢沒有分
      給萬筱明等語（見屏警卷第7 頁及偵字第2600號卷第34頁
      ），若被告萬筱明確有共同參與竊盜犯行，豈可能將變賣
      贓物所得全歸證人即被告李忠昌1 人所有而無任何異議。
      末佐以被告萬筱明於初為警調查即已稱：為撿拾戒指而有
      於上開時地以拔釘器將水溝蓋拔起等語（見屏警卷第11頁
      ），若被告萬筱明確有共同竊取水溝蓋之行為，為脫免罪
      行理應全盤否認到過現場及碰過水溝蓋，然被告萬筱明卻
      於警詢中即坦承：有以拔釘器拔起水溝蓋等語（見屏警卷
      第11頁），此種反使自己涉犯竊盜嫌疑更為加深之陳述，
      益可認被告萬筱明撬起水溝蓋係為撿拾戒指之辯解，並非
      純為卸責之詞而完全不能採信。
  (三)、綜合上情，檢察官所提出之各項直接、間接證據及所闡明
      之證明方法，既尚未達到使通常一般人均不致有所懷疑，
      而得確信其為真實之程度，故實無從說服本院以形成被告
      萬筱明有罪之心證，是依罪證有疑、利於被告之證據法則
      ，即不得遽為不利於被告萬筱明之認定。此外，本院復查
      無其他積極證據足資證明被告萬筱明有何公訴意旨所指之
      加重竊盜犯行，揆諸前開規定及判例意旨所示，既不能證
      明被告萬筱明犯罪，自應為被告萬筱明無罪之諭知。
據上論斷，應依刑事訴訟法第299 條第1 項前段、第301 條第1
項，刑法第320 條第1 項、第321 條第1 項第2 款、第47條第1
項、第51條第5 款，刑法施行法第1 條之1 ，判決如主文。
本案經檢察官王光傑到庭執行職務。
中    華    民    國   100    年    12    月    13    日
                  刑事第三庭    審判長法  官  楊宗翰
                                      法  官  許瑜容
                                      法  官  薛侑倫
以上正本證明與原本無異。
如不服本判決應於收受判決後10日內向本院提出上訴書狀，並應
敘述具體理由；其未敘述上訴理由者，應於上訴期間屆滿後20日
內向本院補提理由書（均須按他造當事人之人數附繕本）「切勿
逕送上級法院」。
中    華    民    國   100    年    12    月    13    日
                                      書記官  張語恬
附錄本件論罪科刑法條：
中華民國刑法第320條
（普通竊盜罪、竊佔罪）
意圖為自己或第三人不法之所有，而竊取他人之動產者，為竊盜
罪，處5 年以下有期徒刑、拘役或5 百元以下罰金。
意圖為自己或第三人不法之利益，而竊佔他人之不動產者，依前
項之規定處斷。
前2 項之未遂犯罰之。
中華民國刑法第321條
（加重竊盜罪）
犯竊盜罪而有下列情形之一者，處6 月以上、5 年以下有期徒刑
，得併科新臺幣10萬元以下罰金：
一、侵入住宅或有人居住之建築物、船艦或隱匿其內而犯之者。
二、毀越門扇、牆垣或其他安全設備而犯之者。
三、攜帶兇器而犯之者。
四、結夥3 人以上而犯之者。
五、乘火災、水災或其他災害之際而犯之者。
六、在車站、埠頭、航空站或其他供水、陸、空公眾運輸之舟、
    車、航空機內而犯之者。
前項之未遂犯罰之。